【裁判字號】    99,台非,187
【裁判日期】    990624
【裁判案由】    偽造文書等罪
【裁判全文】
最高法院刑事判決              九十九年度台非字第一八七號
上  訴  人  最高法院檢察署檢察總長
被      告  甲○○
上列上訴人因被告偽造文書等罪案件，對於台灣高等法院中華民
國九十九年一月十三日第二審確定判決（九十七年度上訴字第三
五二五號，起訴案號：台灣士林地方法院檢察署九十四年度偵字
第一二三六二號），認為違法，提起非常上訴，本院判決如下：
    主  文
上訴駁回。
    理  由
非常上訴理由稱：「一、按判決不適用法則或適用不當者，為違
背法令。又判決不載理由者，其判決當然違背法令，刑事訴訟法
第三百七十八條、第三百七十九條第十四款分別定有明文。又同
法第一百五十九條之四第一款規定，除顯有不可信之情況外，公
務員職務上所製作之紀錄文書、證明文書，得為證據。此項傳聞
證據例外之規定，乃鑒於此等文書在性質上具有高度之客觀性，
兼具公示性、例行性或機械性、誠實性及制裁性等特徵，必屬公
務員於一般性、例行性之公務過程中，基於觀察或發現而當場或
即時記載之類型化、非特定性作成之文書，始符合該款之要件，
方有其適用。如不具此特性，即無證據適格可言（貴院九十六年
度台上字第二一三四號、第五九０六號判決要旨參照）。二、本
件原判決於理由內認定：『甲○○、蔣惠欣2 人92年涉嫌浮報施
作《自動層狀角膜整形術》（處置代碼：85254 、85254T）數量
明細表』、『李純馥、林淑真93年2月4 日簽呈』、『0000-0000
眼科PF溢發扣回表』、『浮報施作《自動層狀角膜整形術》流程
』、『政風室主任鄭如川93年2 月21日便箋』、『台北市政風處
承辦人員補充本案虛增患者模式及虛增表製作依據』、『被告浮
報數量詐領獎勵金額附表』等書證、物證，屬於陽明醫院住院室
主任李純馥及書記林淑真於九十二年底辦理查核欠費醫令，發現
有病患欠費，經追查發覺有同一病患施作二十二眼或十一眼不合
常理之情形，依職責舉發，並層層上報。政風室依調查所得而列
表製作，為公務員依其本業、專業職權所為，與公務員責任、信
譽攸關，擔負有刑事及行政責任，並無證據證明是公務員違背法
定程序所取得，也無刑事訴訟法第一百五十九條之四顯有不可信
之情況或不得作為證據之情形，應認具有證據能力等情（見原判
決理由貳之四項所載）。然查：上開『甲○○、蔣惠欣2 人92年
涉嫌浮報施作《自動層狀角膜整形術》（處置代碼：85254、852
54T ）數量明細表』等文書，均係由陽明醫院政風室人員李純馥
、林淑真、鄭如川等人，因查察本案，臨訟所作成之職務報告，
且屬其個人意見之陳述及傳聞之證據，究竟係屬公務員於一般性
、例行性之公務過程中，基於觀察或發現而當場或即時記載之類
型化文書？抑或似針對個案所作成之特定性文書？攸關該等文書
得否依刑事訴訟法第一百五十九條之四第一款規定認有證據能力
之判斷。原審並未於理由內詳為闡析論，即遽行採為判斷之基
礎，自嫌理由欠備，而有判決適用法則不當及理由不備之違法。
三、案經確定，且對被告不利。爰依刑事訴訟法第四百四十一條
、第四百四十三條提起非常上訴，以資糾正。」等語。
本院按：非常上訴審應以原確定判決所確認之事實為基礎，以審
查原確定判決有無違背法令。又證明同一事實內容之證據，如有
二種以上，而其中一種之證據縱有違證據法則，然如除去該部分
，綜合案內其他證據，仍應為同一事實之認定者，則原審此項違
誤並不影響於判決，自不能即認原判決違背法令。本件原判決引
用第一審判決理由欄所記載證人即台北市立聯合醫院陽明院區（
下稱陽明醫院）住院室主任李純馥、眼科技術員廖文瑜、病患蘇
福來等人於檢察官訊問時、第一審之證述，佐以被告甲○○於第
一審之供述，及卷附陽明醫院函、特殊處置明細表、總表、批價
資料管理作業、處方異動紀錄查詢資料、病歷等諸多證據資料，
資以認定被告有第一審判決事實欄所記載之犯罪事實。對於被告
所辯各節，何以不足採取，原判決亦已詳為明所憑理由。有關
原判決理由中說明「『甲○○、蔣惠欣2 人92年涉嫌浮報施作《
自動層狀角膜整形術》（處置代碼：85254 、85254T）數量明細
表』、『李純馥、林淑真93年2月4日簽呈』、『0000-0000 眼科
PF溢發扣回表』、『浮報施作自動層狀角膜整形術流程』、『政
風室主任鄭如川93年2 月21日便箋』、『台北市政風處承辦人員
補充本案虛增患者模式及虛增表製作依據』、『被告浮報數量詐
領獎勵金額附表』等書證、物證，屬於陽明醫院住院室主任李純
馥及書記林淑真於九十二年底辦理查核欠費醫令，發現有病患欠
費，經追查發覺有同一病患施作二十二眼或十一眼不合常理之情
形，依職責舉發，並層層上報。政風室依調查所得而列表製作，
為公務員依其本業、專業職權所為，與公務員責任、信譽攸關，
擔負有刑事及行政責任，並無證據證明是公務員違背法定程序所
取得，也無刑事訴訟法第一百五十九條之四顯有不可信之情況或
不得作為證據之情形，應認具有證據能力」等語（見原判決第二
頁），雖未明所指文書證據何以係屬公務員於一般性、例行性
之公務過程中，基於觀察或發現而當場或即時記載之類型化、非
特定性作成之文書所憑理由，即遽認合於刑事訴訟法第一百五十
九條之四第一款之規定，具有證據能力，固嫌過於簡略，難謂適
法。然非常上訴意旨並未陳明原判決之上述違法，於判決有何影
響。又原判決所援引「李純馥、林淑真93年2月4日簽呈」、「00
00-0000 眼科PF溢發扣回表」（見法務部調查局台北市調查處卷
一第一０一、一０二頁），係李純馥、林淑真所製作或提出，而
李純馥、林淑真已於檢察官訊問時及第一審，就各項待證事實為
陳述，並由檢察官、被告及其選任辯護人為詰問等情，有訊問筆
錄、審判筆錄之記載可憑（見九十四年度偵字第一二三六二號卷
第一０至一三頁、第一審卷三第一九三至二０四頁、第二五八至
二七四頁）。而稽之卷內資料，李純馥、林淑真所提出「0000 -
0000眼科PF溢發扣回表」，實係自陽明醫院各項電腦檔存原始資
料彙整、統計而來，並經被告及其選任辯護人就其正確性提出具
體意見，原審已就相關電腦檔存原始資料等證據資料，詳為調查
、審認，並明其取捨證據之理由。則除去上開二項證據資料，
仍難認於判決有何影響。至於「甲○○、蔣惠欣2 人92年涉嫌浮
報施作『自動層狀角膜整形術』（處置代碼：85254、85254T ）
數量明細表」、「浮報施作自動層狀角膜整形術流程」、「政風
室主任鄭如川93年2月21 日便箋」、「台北市政風處承辦人員補
充本案虛增患者模式及虛增表製作依據」、「被告浮報數量詐領
獎勵金額附表」，則未經第一審判決、原判決引用作為不利於被
告之證據資料，尤難認於判決有何影響。綜上，除去非常上訴意
旨所指上開證據資料，依原判決所採其他證據綜合觀察，仍應為
相同之認定，對於判決結果顯然無影響，按諸上述說明，自不得
執為非常上訴之理由。應認本件非常上訴為無理由，予以駁回。
據上論結，應依刑事訴訟法第四百四十六條，判決如主文。
中    華    民    國  九十九  年    六    月  二十四  日
                      最高法院刑事第十二庭
                          審判長法官  黃  一  鑫
                                法官  張  春  福
                                法官  林  勤  純
                                法官  李  錦  樑
                                法官  陳  國  文
本件正本證明與原本無異
                                      書  記  官
中    華    民    國  九十九  年    七    月    一    日
                                                      Ｑ

司法院資訊處製作；財團法人民間司法改革基金會備份。
